行　政　法　院　判　決　　　　　　　　　　　　　　八十七年度判字第九六二號
　　原　　　告　甲○○○○○○.
　　訴訟代理人　陳啟舜　律師
　　被　　　告　經濟部中央標準局
右當事人間因商標異議事件，原告不服行政院中華民國八十六年十二月十七日台八十
六訴字第四九八三六號再訴願決定，提起行政訴訟，本院判決如左︰
　　主  文
原告之訴駁回。
　　事  實
緣原告於民國八十四年十一月七日以「HUNTERLAND及圖」商標，指定使用於商品及服
務分類表第二十五類之西服、套裝、  裝、棉衣、獵裝、馬褲、西裝褲、緊身褲、青
年裝、羽毛衣、燈籠褲、大衣、外套、風衣、夾克、披風、運動裝、牛仔衣、牛仔褲
、牛仔背心商品申請註冊，作為其註冊第五八一三九九號「真象及圖HUNTERLAND」商
標之聯合商標，經被告審查核准，列為審定第七五一八三八號商標。嗣關係人象象製
衣廠股份有限公司以該商標有違商標法第三十七條第一項第十二款之規定，對之提出
異議。經被告審查屬實，將第七五一八三八號「HUNTERLAND及圖」商標之審定撤銷，
發給中台異字第八六○三二一號商標異議審定書。原告不服，提起一再訴願，均遭決
定駁回，遂提起行政訴訟，茲摘兩造訴辯意旨於次：
原告起訴意旨略謂︰一、按商標圖樣相同或近似於他人同一商品或同類商品之註冊者
，不得申請註冊，固為商標法第三十七條第一項第十二款前段所明定，惟其適用應以
兩造商標圖樣構成相同或近似為前提要件，而判斷兩商標近似與否，應本客觀事實，
以具有普通知識經驗的一般商品購買人，於購買時施以普通所用之注意，異時異地隔
離通體觀察，有無引致混同誤認之虞以為斷。二、查，本件商標「HUNTERLAND及圖」
圖樣，係由一左向彎鼻闊耳閉眼之寫實非洲象象頭下置一開書軸內書一英文字「HU
NTERLAND」所組成，與註冊第二○九九四六號「金象頭及圖」係由「金象頭」三個楷
體中文字置中，右置倒三角形及完整亞洲象象圖，左置直鼻、開眼、窄耳之亞洲象象
頭圖形所組成，二商標圖樣不僅文字部分一為英文「HUNTERLAND」，一為中文「金象
頭」不同，在讀音、外觀、觀念亦截然不同，且圖形上及商標圖樣之整體結構、布局
上亦各具巧思，通體、隔離、異時異地觀察並無使一般商品購買人混同誤認之虞，故
應非近似商標。被告不查，竟以抽象之「匠意相彷彿」，遽認本件商標圖樣與註冊第
二○九九四六號商標圖樣，異時異地隔離觀察在外觀及觀念上有使人產生混同誤認之
虞，應屬近似商標，而撤銷本件商標之審定，其認事、用法皆有違誤。三、次查本院
「七十六年判字第一八○四號」及「七十七年判字第一七九號」之判決要旨可知，商
標圖樣是否構成近似，不得僅依均有相同之動物造型，且指定使用於同類商品，即一
律認定屬於近似商標，除須就商標圖樣之外觀、觀念與讀音，客觀審究其所予一般消
費者感受之印象，能否產生混同誤認之虞，尚須詳究此動物圖形，是否已為同類商品
業者所通用，而成弱勢商標，准予註冊。今被告僅以二商標圖樣主要部分之一圖形均
有一面朝左之象頭或象設計圖，即遽予推定為外觀、觀念近似，不予註冊，實有欠允
當。另依民國八十五年九月二十三日之聯合報報導可知本院，亦針對均有「鱷魚」圖
形之商標圖樣，作出不近似之判決，其判決理由中指出「．．．此種設計觀念，早為
一般商業界所習知、並常引用的商標設計手法，中標局不應依此認定兩件商標的設計
觀念近似。」，基於同一審查基準，本件「HUNTERLAND及圖」商標圖樣，在外觀、觀
念、讀音上既與註冊第二○九九四六號「金象頭及圖」商標圖樣有明顯差別，異時異
地隔離觀察，並無使人發生混同誤認之虞，且以大象為設計圖形，早為一般商業界所
習知並常引用，應無違反商標法第三十七條第一項第十二款前段之規定，爰依法提出
行政訴訟，請撤銷原處分及一再訴願決定等語。
被告答辯意旨略謂︰按商標圖樣「相同或近似於他人同一商品或類似商品之註冊商標
者」，不得申請註冊，為本件商標異議審定時商標法第三十七條第一項第十二款所明
定。而判斷兩商標近似與否，應本客觀事實，依具有普通知識之一般商品購買者施以
普通之注意，異時異地隔離觀察，有無引致混同誤認之虞以為斷。故商標在外觀、觀
念或讀音方面有一近似者，即為近似之商標。查本件系爭審定第七五一八三八號「HU
NTERLAND及圖」商標圖樣係由一象頭朝下圖形，下方置書有外文「HUNTERLAND」之綬
帶圖所組成；與關係人據以異議之註冊第二○九九四六號「金象頭及圖」商標圖樣係
由中文「金象頭」居中，左置象頭圖，右置完整之象圖所組成，兩圖樣均有實體造型
之象頭圖形，且其構圖意匠相彷彿，對照比較，固可見其差異，惟異時異地隔離觀察
，外觀及觀念上難謂無使人產生混同誤認之虞，應屬近似之商標，復均指定使用於衣
服等同一或類似之商品，應有首揭法之適用。又原告雖舉本院七十六年判字第一八○
四號及七十七年判字第一七九號判決指出：若以相同動物為商標圖樣，須動物造型
、指定商品類別及該動物圖形是否因同類商品業者所通用而成弱勢商標，以致於一般
消費者是否產生混同誤認為判斷標準，惟該判決之商標圖樣之動物造型各自不同，整
體商標圖樣可予人不同之印象，與本件案情有別，且就設計手法而言，本件系爭商標
與關係人之註冊第二○九九四六號商標相較，同以自然界寫實之象頭為圖樣，僅象鼻
為彎曲或伸直之別，並無特殊設計、顯著之處，一般消費者實易混同誤認之虞，又同
類商品業者雖有以象為商標圖樣，但其所設計之商標圖樣究須截然有別，使一般消費
者得予分辨而不致誤認，尚不得謂他人之商標為弱勢商標，即可以相近似之動物造型
圖樣申請註冊，故原告以與關係人之註冊第二○九九四六號商標相近似之商標圖樣申
請註冊，被告所為撤銷審定之處分，並無不合，請駁回原告之訴等語。
　　理  由
按商標圖樣相同或近似於他人同一商品或類似商品之註冊商標者，不得申請註冊，為
商標法第三十七條第一項第十二款前段所規定。又商標近似與否，應隔離觀察以資判
定，縱令二商標對照比較能見其差別，然異時異地各別觀察則不易見者，仍不得不謂
為近似，故凡商標無論在外觀上或觀念上，其圖形、文字主要部分近似，有足以引起
混同誤認之虞者，即為近似之商標，迭經本院著有判例。本件原告於八十四年十一月
七日以「HUNTERLAND及圖」商標，指定使用於商品及服務分類表第二十五類之西服、
套裝、  裝、棉衣、獵裝、馬褲、西裝褲、緊身褲、青年裝、羽毛衣、燈籠褲、大衣
、外套、風衣、夾克、披風、運動裝、牛仔衣、牛仔褲、牛仔背心等商品申請註冊，
作為其註冊第五八一三九九號「真象及圖HUNTERLAND」商標之聯合商標，經被告審查
核准，列為審定第七五一八三八號商標，嗣關係人象象製衣廠股份有限公司以該商標
有違首開商標法規定，對之提出異議，經被告審查屬實，將第七五一八三八號商標之
審定撤銷，發給中台異字第八六○三二一號商標異議審定書。原告不服，循序提起行
政訴訟，主張：系爭商標圖樣係由一左向彎鼻、闊耳、閉眼之寫實非洲象象頭，下置
一開書軸內書外文HUNTERLAND所組成，據以異議商標圖樣則係由中文金象頭置中，
右置倒三角形及完整亞洲象象圖，左置直鼻、閉眼、窄耳之亞洲象象頭圖所組成，二
商標圖樣之外觀、觀念及讀音截然不同，整體結構及布局各具巧思，通體、隔離、異
時異地觀察並無使一般商品購買人混同誤認之虞，應非近似商標云云。經查：系爭審
定第七五一八三八號「HUNTERLAND及圖」商標圖樣如附圖一，關係人據以異議之註冊
第二○九九四六號「金象頭及圖」商標圖樣如附圖二，二商標圖形主要部分之一之圖
形均有一面朝左之象頭設計圖、構圖意匠相彷彿，對照比較，固可見其差異，惟異時
異地隔離觀察，外觀、觀念上難謂無使人發生混同誤認之虞，復均指定使用於同一或
類似商品，自應認定為近似之商標，從而原告所訴各節，均無足取，本件原處分揆諸
首揭規定及說明，洵無違誤，一再訴願決定遞予維持，俱無不合，原告起訴意旨，難
謂為有理由，應予駁回，至所引本院另案判決，因案情各異，且屬另案，尚難比附援
引，執為本件系爭商標亦應准予註冊之論據，併此明。
據上論結，本件原告之訴為無理由，爰依行政訴訟法第二十六條後段，判決如主文。
中    華    民    國     八十七      年      五      月     二十二      日
                    行 政 法 院 第 三 庭
                                審 判 長 評  事      陳  石  獅
                                         評  事      趙  永  康
                                         評  事      高  啟  燦
                                         評  事      蔡  進  田
                                         評  事      鄭  淑  貞
右  正  本  證  明  與  原  本  無  異
                                         法院書記官  陳  佩  玲
中    華    民    國     八十七      年      五      月     二十六      日
附  圖  一                           附  圖  二
~[G;H:\SCN\87\00000000.1;;1500]
~[G;H:\SCN\87\00000000.2;1500;1600]
